【裁判字號】    92,易,1039
【裁判日期】    920702
【裁判案由】    業務侵占
【裁判全文】
臺灣高雄地方法院刑事判決                        九十二年度易字第一三九號
    公  訴  人  臺灣高雄地方法院檢察署檢察官
    被      告  甲○○
右列被告因業務侵占案件，經檢察官提起公訴（九十二年度偵字第六０三八號），本
院判決如左︰
    主  文
甲○○意圖為自己不法之所有，而侵占對於業務上所持有之物，處有期徒刑陸月，如
易科罰金，以佰元折算壹日。
    事  實
一、甲○○受雇於歐樂旅行社股份有限公司（下稱「歐樂旅行社」）擔任業務人員，
    以「張勇」之別名負責招徠客戶參加團體旅遊，並處理旅遊簽約、團費及證件收
    取等事宜，為從事業務之人。緣乙○○、丁○○二人於九十一年五月二十四日晚
    間相約一同參加歐樂旅行社所舉辦之「洛磯山脈、阿拉斯加冰河航道遊輪十六日
    遊」之團體旅遊行程，甲○○遂趁執行招徠其二人加入上開團體旅遊行程之機會
    ，於同年月二十九日前往丁○○位在屏東縣東港鎮○○街五三之一０三號住處，
    向乙○○、丁○○二人收得共計新台幣（下同）六萬元之訂金而持有，並因乙○○之護照及簽證尚未辦妥，而未將上開訂金交回歐樂旅行社確定遊輪船位。詎至
    同年六月八日前後，歐樂旅行社發現乙○○之簽證無法如期辦妥，隨即通知乙○○、丁○○二人無法如期成行，並多次要求甲○○將所收取之六萬元訂金交由歐
    樂旅行社處理相關退費事宜。詎甲○○竟基於意圖為自己不法所有之犯意，將該
    收得之訂金六萬元款項挪為己用，予以侵占入己。嗣因歐樂旅行社屢次催討未果
    ，始查悉上情。
二、案經歐樂旅行社訴由臺灣高雄地方法院檢察署檢察官偵查起訴。
    理  由
一、訊據被告甲○○於本院審理中，固不否認以「張勇」之別名受雇於歐樂旅行社擔
    任業務員招徠團體旅遊業務，並於上開時地收取預定參加該旅行社旅遊行程之乙○○、丁○○所交付之訂金共計六萬元，嗣乙○○因證件未能即時辦妥而無法成
    行，及其並未將訂金繳回歐樂旅行社等情，然矢口否認有侵占之犯行，辯稱其並
    無侵占該筆款項之意圖，其已向歐樂旅行社請假十五日，且歐樂旅行社向其催討
    時，其亦曾同意以支票償還，但歐樂旅行社要求其賠償其他損失，故未能返還該
    六萬元云云。經查，被告自九十一年六月上旬起即經常無法聯絡，且於同年月中
    旬方以電子郵件表示身體不適，向歐樂旅行社請假十五日，其間歐樂旅行社曾多
    次與被告之妻聯繫，然被告均未與歐樂旅行社聯繫該筆訂金應如何處理之問題等
    情，業據告訴代理人即歐樂旅行社高雄分公司主管丙○○於本院審理中指述甚詳
    。參以證人丁○○於本院審理中結證稱：「其於出團前幾天接到旅行社之通知表
    示因乙○○的簽證有問題而無法成行，遂要求歐樂旅行社退回訂金，直到六月二
    十三日該旅行社人員才將訂金退回，並不是由被告出面」等語；及證人乙○○於
    本院審理中結證所稱：「六月七、八日左右其接到歐樂旅行社通知無法趕上行程
    ，其原本考慮保留訂金將行程延後，然因無法確定行程，最後才由歐樂旅行社退
    回訂金，其間被告都沒有出面」等語觀之，足見被告自六月上旬起確定證人乙○○與丁○○二人無法成行後，仍未將訂金交予歐樂旅行社處理。雖被告曾以電子
    郵件向歐樂旅行社請假十五日，姑不論是否合於該旅行社內部規範，然被告既明
    知其將請長假，竟對乙○○、丁○○等二名客戶未能成行之後續處理情形不加聞
    問，亦未詢問公司其所收受之六萬元訂金應如何處理。若謂被告並無將該筆款項
    侵吞入己之意圖，孰能置信？再者，就被告所辯其事後曾由其妻與歐樂旅行社聯
    繫以面額六萬元之支票清償上開訂金等情，被告亦自承其係因歐樂旅行社另要求
    其賠償其他款項共計二十一萬元，其妻遂不同意償還該六萬元款項等語。由此觀
    之，倘被告未將款項侵吞入己，當能立即將該訂金款項交由歐樂旅行社處理，何
    以屢經催討均難以償還？益徵被告有不法侵占上開訂金款項之意圖甚明。況且，
    有關該六萬元如何清償歐樂旅行社，亦屬事後和解之問題，並不影響侵占犯行之
    成立。被告前揭所辯，實乃事後卸責之詞，不足採信。此外，並有訂金單、退款
    憑單、同意書各一紙及定型化契約書二件在卷可佐。是本件事證已臻明確，被告
    犯行堪以認定。
二、查被告甲○○受僱於告訴人歐樂旅行社擔任業務人員，負責招徠團體旅遊並承辦
    團費、證件收取等事務，為從事業務之人，而其所掌前開團體旅遊訂金款項，應
    為業務上所持有之物。被告將其業務上收取而持有之訂金款項侵占入己，核其所
    為，係犯刑法第三百三十六條第二項之業務侵占罪。爰審酌被告前於八十七年間
    因偽造文書案件，經臺灣台北地方法院判處有期徒刑一年，緩刑三年確定等情，
    有臺灣高等法院被告全國前案紀錄表、臺灣高雄地方法院檢察署刑案資料查註紀
    錄表各一件附卷可資參佐，素行並非甚佳，竟利用職務之便，侵占告訴人歐樂旅
    行社款項共計六萬元，對告訴人辦理團體旅遊之信譽與財務之侵害非輕，惟念及
    其犯後已將該六萬元訂金分期償還予告訴人等一切情狀，量處如主文所示之刑，
    並諭知易科罰金折算標準。
據上論斷，應依刑事訴訟法第二百九十九條第一項前段，刑法第三百三十六條第二項
、第四十一條第一項前段，罰金罰鍰提高標準條例第一條前段、第二項，判決如主文
。
本案經檢察官黃建銘到庭執行職務。
中    華    民    國    九十二    年      七      月        二          日
                                  臺灣高雄地方法院刑事第七庭
                                      法  官  汪  怡  君
右為正本，係照原本作成，證明與原本無異。
如不服本判決，應於送達後十日內，向本院提出上訴狀。
                                      書記官  李  梅  芬
中    華    民    國    九十二    年      七      月        二          日
附錄本案論罪法條：
中華民國刑法第三百三十六條
對於公務上或因公益所持有之物，犯前條第一項之罪者，處一年以上七年以下有期徒
刑，得併科五千元以下罰金。
對於業務上所持有之物，犯前條第一項之罪者，處六月以上五年以下有期徒刑，得併
科三千元以下罰金。
前二項之未遂犯罰之。


司法院資訊處製作；財團法人民間司法改革基金會備份。
